【裁判字號】    97,重訴,11
【裁判日期】    970731
【裁判案由】    給付工程款
【裁判全文】
臺灣花蓮地方法院民事判決              97年度重訴字第11號
原      告  豐年營造有限公司
法定代理人  甲○○
訴訟代理人  黃健弘律師
被      告  花蓮縣花蓮市公所
法定代理人  丙○○
代  理  人  乙○○
上列當事人間給付工程款事件，本院於97年7月22日言詞辯論終
結，判決如下：
    主  文
原告之訴及假執行之聲請均駁回。
訴訟費用由原告負擔。
    事實及理由
一、原告起訴主張，原告與被告於96年11月19日訂立工程契約，
    由原告承攬被告「花蓮市多功能運動公園整建工程」，工程
    款總計新台幣（下同）990萬元，原告並繳納履約保證金99
    萬元，完工期限為96年12月31日以前。原告依約於96年12月
    28日完工，並於97年1月3日驗收完成，惟經原告向被告請求
    給付工程款並退還履約保證金，被告竟以本案依「押標金保
    證金暨其他擔保作業辦法第20條第2項第1款規定，有本法（
    政府採購法）第50條第1項第3款至第5款情形之一，依同條
    第2項前段得追償損失者，與追償金額相等之保證金，並依
    據契約第14條第2項第1、4、14款等，貴公司因有違反上述
    條文之疑慮，目前全案正由檢調單位調查中，故本所需待至
    案確定後再付決定退還或沒收履約保證金，目前暫不予退還
    。」為由，拒絕退還履約保證金，而工程款亦拖延不給付。
    但依契約第5條約定：「驗收後付款：契約驗收後付款為契
    約價金總額百分之百，於驗收合格且廠商繳納保固保證金後
    七日內撥付。」、契約第14條約定：「履約保證金於履約驗
    收合格且無待解決事項後30內發還百分之百。」，本件被告
    依上開約定應於97年1月10日前給付原告工程款，並應於97
    年2月3日前退還履約保證金，詎被告拒絕給付，爰依前開工
    程契約之法律關係，提起本訴。並聲請：被告給付原告5,05
    7,461元，其中3,945,000元自97年1月11日起，99萬元自97
    年2月4日起，至清償日止，按年息5%計算之利息（原告起訴
    原請求被告給付10,916,754元，及原告代被告繳納空污費26
    ,754 元，嗣於97年6月24日具狀減縮3,945,000元，並加計
    97年1月10日至6月17日，遲延給付158天之利息122,461元，
    共計5,057,461元），並陳明願供擔保，請准宣告假執行。
    被告則以依據臺灣花蓮地方法院檢察署檢察官起訴書（97
    年度偵字第1135、1611號），原告公司有違反政府採購法第
    59條第2項、第3項因工程涉及不當利益，被告得將溢價自契
    約價款中扣除2,475,000元，另廠商涉及圍標，依政府採購
    法第31條規定，押標金已發還者應予追繳，三家（即原告公
    司、興明川營造公司、瑞陞營造公司）廠商押標金各490,00
    0元，共計1,470,000元，合計不當利益及押標金共為3,945,
    000元。另履約保證金99萬元部分，因原告公司涉及違反政
    府採購法第50條第1項第3款至第5款情形之一，依同條第2項
    前段得追償損失者，與追償金額相等之保證金，依據契約第
    14條第2項第1、4、14款之規定，在全案尚未判決確定前，
    暫不予退還或沒收履約保證金。並聲明：原告之訴駁回。
二、原告對於莊文富為原告公之實際負責人乙節，並不爭執（本
    院卷第48頁），本件之爭執點在於：
  (一)、工程款990萬元部分，是否涉及不當利益，應依政府採購
      法第59條第2項、第3項之規定，予以扣減？
  (二)、履約保證金99萬元部分，是否應依政府採購法第50條第2
      項，及工程契約第14條第2項第1、4、14款之規定不予發
      還？
三、原告公司實際負責人莊文富，因違反政府採購法第87條第3
    項、第5項前段詐術投標罪嫌，並與依據法令從事公務之人
    員共犯貪污治罪條例第4條第1項第3款經辦公共工程浮報價
    額及內定廠商罪嫌，及貪污治罪條例第11條第3項、第1項交
    付賄賂罪嫌，經據臺灣花蓮地方法院檢察署檢察官提起公訴
    ，有起訴書1紙在卷可稽（97年度偵字第1135、1611號），
    故被告依據政府採購法第59條第2項、第3項之規定，將溢價
    自契約價款中扣除2,475,000元，並依據政府採購法第31條
    廠商涉及圍標，押標金已發還者應予追繳之規定，追繳押標
    金1,470,000元，合計3,945,000元。另依據政府採購法第50
    條第2項、工程契約第14條第2項第1、4、14款之規定不予發
    還履約保證金99萬元。被告扣留上述工程款、保證金及履約
    保證金，核屬暫扣之性質，直到停止條件成就，即原告公司
    無罪判決確定，始行發還等節，為有理由。原告另主張工程
    契約第14條第2項僅在終止或解除契約或暫停履約致未履約
    約完成之情，始有適用，系爭工程已完工並經驗收，並無該
    契約條款之適用。惟系爭工程係政府機關發包之公共工程，
    自有政府採購法之適用，原告公司前述主張，自不可採信。
四、綜上，原告依據工程契約之法律關係，請求被告5,057,461
    元，其中3,945,000元自97年1月11日起，99萬元自97年2月4
    日起，至清償日止，按年息5%計算之利息，並無理由，應予
    駁回。其假執行之聲請，亦因訴之駁回，已失所附麗，應併
    予駁回。
五、結論：原告之訴為無理由，依民事訴訟法第78條，判決如主
    文。
中    華    民    國    97    年    7    月    31    日
                  臺灣花蓮地方法院民事庭
                      法      官  湯文章
上列為正本係照原本作成。
如不服本判決，應於送達後20日內，向本院提出上訴狀並表明上
訴理由，如於本判決宣示後送達前提起上訴者，應於判決送達後
20日內補提上訴理由書(須附繕本)。
中    華    民    國    97    年    7    月    31    日
                      法院書記官  黃倪濱


司法院資訊處製作；財團法人民間司法改革基金會備份。
